最　高　行　政　法　院　判　決
　　　　　　　　　　　　　　　　　　 94年度判字第01902號
上　訴　人　友達光電股份有限公司
代　表　人　甲○○
訴訟代理人　乙○峰
被 上訴 人　經濟部智慧財產局
代　表　人　丙○○
上列當事人間因服務標章事件，上訴人對於中華民國93年6月2日
臺北高等行政法院92年度訴字第1253號判決，提起上訴，本院判
決如下：
　　主  文
上訴駁回。
上訴審訴訟費用由上訴人負擔。
　　理  由
一、本件上訴人在原審起訴意旨略以：上訴人於民國（下同）90
    年11月16日以「We Display Your Best」服務標章（下稱系
    爭服務標章，圖樣如附圖所示），指定使用於商標法施行細
    則第49條所定商品及服務分類表第40類之「非晶矽薄膜電晶
    體製成之代工，受客戶委託依其指示之規格製造平板顯示器
    產品之服務，液晶顯示器模組的組裝服務，電漿顯示器的組
    裝服務、依他人指示提供顯示器之裝配、封裝服務」，向被
    上訴人申請註冊。經被上訴人審查，認本件服務標章不具識
    別性，應不予註冊，以91年10月16日服務標章核駁第32314
    號審定書予以核駁之處分。上訴人不服，循序提起行政訴訟
    。查上訴人申請之系爭服務標章為上訴人所創用，並指定於
    「非晶矽薄膜電晶體製成之代工、受客戶委託依其指示之規
    格製造平板顯示器產品之服務、液晶顯示器模組的組裝服務
    、電漿顯示器的組裝服務、依他人指示提供顯示器之裝配、
    封裝服務」之標識，而「We Display Your Best」並非該項
    服務所通用之名稱、形狀、品質或功用，更非業者所共通適
    用於該等服務之說明，因此，「We Display Your Best」足
    使一般消費者認識其為表彰服務來源、品質、信譽之標識，
    並得藉以與他人服務相區別。且上訴人係一國內之知名專業
    從事平面顯示器模組之研發、製造、行銷之廠商，系爭服務
    標章確經上訴人使用，在交易上已成為上訴人營業上之標識
    。另服務標章之功能本身當然有表彰自己營業服務，以促銷
    產品之廣告意味在內。因此，被上訴人理應由該服務標章是
    否已經申請人使用且在交易上已成為申請人營業上商品之識
    別標章做為識別性判斷標準，如逕以「一般敘述性廣告用語
    」為由，拒絕上訴人之服務標章申請，顯然係於行政處分之
    要件上增加法律所未規定之要件，其行政處分應屬違法。再
    者，行政機關對於相同事件應為相同之處理，不同之事件則
    應為不同之處理，現今許多極具創意之商標，例如「得意的
    一天」、「JUST CALL ME BE HAPPY」、「WHERE IS THE
    NEXT OPPORTUNITY」、「WE ARE FAMILY」等商標或服務標
    章均經被上訴人核准在案，而被上訴人對於上訴人申請之「
    We Display Your Best」卻以「一般性廣告用語」為由，核
    駁上訴人之服務標章申請，顯然違反行政法上之平等原則。
    為此請判決將原處分及訴願決定均撤銷，並命被上訴人為准
    予系爭服務標章註冊之處分等語。
二、被上訴人則以：本件上訴人申請註冊之「We Display Your
    Best」係指其提供之服務將使客戶之商品達極致之表現，為
    一敘述性廣告用語，指定使用於非矽晶薄膜電晶體製成之代
    工、液晶顯示器模組的組裝服務、受客戶委託依其指示之規
    格製造平板顯示器產品之服務、電漿顯示器的組裝服務等服
    務，無法使消費者認識其為表彰服務之標識，並藉以與他人
    之服務相區別，應不具識別性。另查上訴人檢附之證據資料
    ，僅有商品型錄一紙及ACER DISPLAY TECHNOLOGY INC.外文
    簡介數紙，雖可見外文「We Display Your Best」，惟除資
    料甚少外，亦未見日期之標示，難認系爭標章經上訴人長期
    大量使用已成為其營業上服務之特別標識，被上訴人依法核
    駁其註冊之申請，並無不合等語，資為抗辯。
三、原審斟酌全辯論意旨及調查證據結果，以：按服務標章所用
    之文字、圖形、記號、顏色組合或其聯合式，應足以使一般
    消費者認識其為表彰服務之標識，並得藉以與他人之服務相
    區別；不符前項規定之圖樣，如經申請人使用且在交易上已
    成為申請人營業上服務之識別標識者，視為已符合前項規定
    ；為系爭服務標章申請註冊時商標法第77條準用第5條第1項
    及第2項所規定。經查系爭服務標章圖樣為單純之書寫體外
    文「We Display Your Best」所構成，屬一敘述性語句，其
    中譯文應係謂其所提供之服務將使客戶之商品達極致之呈現
    ，予人印象顯為一廣告性之用語，以之作為服務標章，指定
    使用於「非晶矽薄膜電晶體製程之代工，受客戶委託依其指
    示之規格製造平板顯示器產品之服務，液晶顯示器模組的組
    裝服務，電漿顯示器的組裝服務、依他人指示提供顯示器之
    裝配、封裝服務」，客觀上難謂能使一般消費者認識其為表
    彰服務之標識，並得藉以與他人之服務相區別，自不具識別
    性。上訴人雖主張系爭服務標章圖樣業經上訴人使用且在交
    易上已成為上訴人營業上商品之識別標章，而有商標法第5
    條第2項規定之適用云云，惟據其提出所謂系爭服務標章實
    際使用態樣之證據資料，其公開日期均在系爭服務標申請註
    冊之後或根本未標示日期，且各該資料除可見外文「We Dis
    -play Your Best」之外，尚有明顯之「ACER」、「au」、
    「au友達光電」等標章，難認該「We Display Your Best
    」係作為識別標章使用，自不足以證明系爭服務標章業經上
    訴人使用且在交易上已成為上訴人營業上服務之識別標識。
    又上訴人所舉「得意的一天」、「JUST CALL ME BE HAPPY
    」、「WHERE IS THE NEXT OPPORTUNITY」、「WE ARE FA-
    MILY」等核准註冊商標或服務標章之案例，核與本件案情
    不同，基於商標個案審查拘束原則，尚難比附援引執為系爭
    服務標章亦應准予註冊之論據。從而，被上訴人以系爭服務
    標章之申請註冊有違首揭商標法第77條準用第5條第1項規定
    ，所為核駁之處分，洵無違誤，訴願決定予以維持，亦無不
    合。上訴人訴請撤銷，並命被上訴人為准予系爭服務標章註
    冊之處分，均無理由，應予駁回。資為其判決之論據。
四、本院按：「服務標章所用之文字、圖形、記號、顏色組合或
    其聯合式，應足以使一般消費者認識其為表彰服務之標識，
    並得藉以與他人之服務相區別。」；「不符前項規定之圖樣
    ，如經申請人使用且在交易上已成為申請人營業上服務之識
    別標識者，視為已符合前項規定。」為系爭服務標章申請註
    冊時商標法第77條準用第5條第1項及第2項所規定。故適用
    第2項規定，必須聲請人將該圖樣作為服務標識使用，且經
    長期反覆使用，達到使一般消費者認識其為表彰服務之標識
    ，始合乎該要件，如聲請人非將該圖樣作為服務標識使用，
    亦未證明其使用該圖樣已達使一般消費者認識其為表彰服務
    之標識之程度，自難認符合上引商標法第5條第2項之要件。
    次按所謂商品說明必須其表示直接而明顯，若非直接明顯而
    係隱含譬喻或自我標榜者，不屬之，固為被上訴人頒佈之商
    標手冊02、04、12說明在案，是上訴人主張系爭圖樣尚非服
    務之說明，固非無據，惟系爭圖樣雖非服務之說明，但仍應
    具有識別性，始得註冊為服務標章，上訴人以系爭圖樣不屬
    服務之說明，遽謂其已具有作為服務標章之識別性謂，自屬
    誤解。又按第5條第2項規定之適用，應就下列事項綜合審查
    ：（1）使用該商標於指定商品之時間長短、使用方式及同
    業使用情形。（2）使用該商標於指定商品之生產、銷售、
    廣告之數量。（3）使用該商標於指定商品之市場分布、銷
    售網路、販賣陳列之處所等。（4）廣告業者、傳播業者出
    具之證明。（5）公會、商會、其他具公信力機構出具之證
    明。（6）各國註冊之證明。（7）其他得據為認定有識別性
    之證據。為商標識別性審查基準一（二）1所訂定。查上訴
    人在原審提出所謂系爭服務標章實際使用態樣之證據資料，
    其公開日期為西元2004年之資料，大部分在系爭服務標章申
    請註冊之後，一部份未標示日期，已無從證明上訴人長期使
    用系爭圖樣，且各該資料除可見外文「We Display Your
    Best」之外，尚有明顯之「ACER」、「au」、「au友達光電
    」等標章，難認該「We Display Your Best」係作為識別標
    章使用。次查上訴人並未提出廣告業者、傳播業者、公會、
    商會、其他具公信力機構出具之證明，亦未提出各國註冊之
    資料，揆諸上開說明，自不足以證明系爭服務標章業經上訴
    人使用且在交易上已成為上訴人營業上服務之識別標識。上
    訴意旨謂原判決並未查明事實，僅率言客觀上難謂使一般消
    費者認識其為表彰服務之標識，並得藉以與他人之服務相區
    別，自不具識別性，顯有不適用「商標識別性審查基準」審
    查要點之違背法令情形等語，尚屬誤解而無可取。又上訴人
    所舉「得意的一天」、「JUST CALL ME BE HAPPY」、「
    WHERE IS THE NEXT OPPORTUNITY」、「WE ARE FAMILY」等
    核准註冊商標或服務標章之案例，該等案件是否合於商標法
    第5條第2項之要件，要屬個案認定之問題，與本件案情不盡
    相同，原審基於商標個案審查拘束原則，認尚難比附援引執
    為系爭服務標章亦應准予註冊之論據，亦無不合。上訴意旨
    猶執本件不准予註冊，有違行政法上之平等原則，原判決有
    消極不適用法規之違法等語，加以爭執，亦無足取。綜上，
    原審斟酌全辯論意旨及調查證據之結果，將原決定及原處分
    均予維持，駁回上訴人之訴，核無違誤。上訴論旨，指摘原
    判決違誤，求予廢棄，難認有理由，應予駁回。
五、據上論結，本件上訴為無理由，爰依行政訴訟法第255條第1
    項、第98條第3項前段，判決如主文。
中　　華　　民　　國　　94　　年　　12　　月　　8　　 日
                  第五庭審判長法  官　高　啟　燦
                              法  官　蔡　進　田
                              法  官　黃　璽　君
                              法  官　廖　宏　明
                              法  官　楊　惠　欽
以  上  正  本  證  明  與  原  本  無  異
中　　華　　民　　國　　94　　年　　12　　月　　8　　 日
　　　　　　　　　　　　　　　書記官　彭　秀　玲
